臺灣臺北地方法院刑事判決　　　　　　　　　　　　　　九十三年度自緝字第六號
　　自　訴　人　乙○○
　　被　　　告　甲○○
右列被告因詐欺案件，經自訴人提起自訴，本院判決如左：
    主  文
甲○○無罪。
    理  由
一、自訴意旨如附件之刑事自訴狀所載。
二、按犯罪事實應依證據認定之，無證據不得認定其犯罪事實。又不能證明被告犯罪
    者，應諭知無罪之判決，刑事訴訟法第一百五十四條第二項、第三百零一條第一
    項分別定有明文。又事實之認定，應憑證據，如未能發現相當證據，或證據不足
    以證明，自不能以推測或擬制之方法，為裁判基礎（最高法院四十年台上字第八
    六號判例參照）；而告訴人之告訴，係以使被告受刑事訴追為目的，是其陳述是
    否與事實相符，仍應調查其他證據以資審認（最高法院五十二年台上字第一三０
    ０號判例參照）。且認定犯罪事實所憑之證據，雖不以直接證據為限，間接證據
    亦包括在內，然而無論直接證據或間接證據，其為訴訟上之證明，須於通常一般
    之人均不致有所懷疑，而得確信其為真實之程度者，始得據為有罪之認定，倘其
    證明尚未達到此一程度，而有合理之懷疑存在而無從使事實審法院得有罪之確信
    時，即應由法院為諭知被告無罪之判決（最高法院七十六年台上字第四九八六號
    判例參照）。
三、本件自訴人認被告甲○○涉犯詐欺罪嫌，其所依憑之理由無非係以被告於民國九
    十一年十月初晚間，持付款人為萬通商業銀行中和分行、帳號一八０三－九、面
    額新台幣（以下同）十二萬三千元、到期日為九十二年一月十五日之支票（客票
    ）一紙，向自訴人借款，致自訴人信以為真，迄該支票遭退票後，自訴人方查知
    該紙支票於九十一年四月份即已拒絕往來，自訴人乃向被告追索，詎被告避不見
    面為據，並提出系爭支票正反面影本及退票理由單影本一紙以資佐證。
四、訊據被告甲○○固承認有持系爭支票向自訴人借錢，惟堅詞否認有何詐欺之犯行
    ，辯稱：我當時並不知道發票人已經遭到拒絕往來了等語。經查，自訴人於本院
    九十三年二月二十五日審理時陳稱：當時被告向我借錢時，我沒有去查該張支票
    的信用紀錄，我沒有證據證明被告拿支票向我調現的時候，就已經知道票主已經
    拒絕往來了，我認為我與被告間是誤會一場等語（見本院當日審判筆錄），是本
    件並無任何積極證據足證被告主觀上有何不法所有之意圖，本件應屬民事糾葛，
    且雙方已達成和解，業據自訴人及被告均供承在卷（同前審判筆錄），則本院自
    難單憑自訴人單一之指訴，在別無其他積極證據足以證明其所指訴－被告持系爭
    支票向自訴人詐欺取財－內容為屬實在之情形下，遽認被告有其所指訴之詐欺犯
    行。
六、綜上所述，自訴人認被告所犯之詐欺犯行，因被告所為與刑法第三百三十九條第
    一項詐欺取財罪之構成要件未有該當，自難認其犯有詐欺之犯行，此外復查無其
    他積極證據足資證明被告有何詐欺之犯行，既不能證明被告犯罪，核諸前揭說明
    ，自應由本院為被告無罪之諭知。
據上論結，應依刑事訴訟法第三百四十三條、第三百零一條第一項，判決如主文。
中　　　華　　　民　　　國　　九十三　　年　　　三　　　月　　二十五　　日
                                      臺灣臺北地方法院刑事第九庭
                                          審判長法  官  葉建廷
                                                法  官  官信成
                                                法  官  林怡秀
右正本證明與原本無異。
如不服本判決，應於判決送達後十日內，向本院提出上訴狀。
                                                書記官  林義盛
中　　　華　　　民　　　國　　九十三　　年　　　三　　　月　　二十五　　日
